臺灣高等法院臺南分院刑事判決　　　　 94年度上易字第224號
上訴人　臺灣臺南地方法院檢察署檢察官
被　　　告　丙○○
被　　　告　乙○○
上列上訴人因被告等竊盜案件，不服臺灣臺南地方法院93年度易
字第1010號中華民國94年3月24日第一審判決（起訴案號：臺灣
臺南地方法院檢察署93年度偵字第11950號），提起上訴，本院
判決如下：
    主  文
原判決撤銷。
丙○○共同竊盜，處有期徒刑肆月，如易科罰金，以參佰元折算
壹日。乙○○共同竊盜，處拘役伍拾日，如易科罰金，以參佰元
折算壹日。
    事  實
一、丙○○於民國九十三年十一月十六日上午四時許，行經臺南
    縣永康市○○路二十六巷旁高速公路便道處，見甲○○所有
    ，約重八百公斤之竹節鋼筋，置於工地旁。乃起意竊盜前揭
    竹節鋼筋用以興建工寮居住。惟因該等竹節鋼筋數量、重量
    均鉅，無法以一己之力單獨竊取，遂於同日上午四時三十分
    許，以電話聯絡其友乙○○，徵得其同意後，由丙○○駕駛
    拼裝車至乙○○位於臺南縣永康市○○街二五六巷十八號住
    處，載同乙○○返回前址。乙○○於同日上午五時許，隨同
    丙○○至前址後，明知前開竹節鋼筋均屬他人所有之物，丙○○無權處置，竟與丙○○基於意圖為自己不法所有之犯意
    聯絡，共同徒手竊取甲○○所有之前揭竹節鋼筋，得手後，
    將之搬運至丙○○所駕拼裝車上。嗣於同日上午五時三十分
    許，丙○○與乙○○攜同前揭所竊竹節鋼筋行經臺南縣永康
    市○○○路九０二巷口處時，因形跡可疑，為警查獲，並當
    場扣得丙○○、乙○○所竊之前揭竹節鋼筋（均已發還甲○○）。
二、案經臺南縣警察局永康分局報告臺灣臺南地方法院檢察署檢
    察官偵查起訴。
    理  由
一、訊據被告丙○○雖於警訊及偵查中坦承前開竊盜犯行；被告
    乙○○雖坦承有於前揭時地與被告丙○○共同搬運鋼筋至被
    告丙○○所駕拼裝車上，惟均矢口否認涉有竊盜犯行，被告
    丙○○辯稱以為鋼筋係被棄置，所以搬回加蓋，被告乙○○
    辯稱：伊與被告丙○○係幾十年好友，當日伊原在睡覺，丙○○來電告知欲搬運鋼筋興建工寮，然需協助，伊始至現場
    協助丙○○搬運鋼筋，不知該等鋼筋係他人之物，並無竊盜
    之意云云。經查：
（一）被告丙○○於九十三年十一月十六日上午五時分許，偕同
      被告乙○○至台南縣永康市○○路二十六巷旁高速公路便
      道處，徒手竊取被害人甲○○所有之竹節鋼筋八百公斤等
      情，業據被告丙○○於警訊及偵審中迭次供承不諱，核與
      被害人甲○○於警訊及本院審理時所證失竊情節相符，並
      有被害人甲○○所立之贓物認領保管單一紙在卷可稽，是
      被告丙○○竊盜犯行明確，應堪認定。又被告乙○○於前
      揭時地偕同被告丙○○搬運被害人甲○○所有之前揭鋼筋
      一節，業據被告乙○○於警訊及偵審中供承在卷，核與同
      案被告丙○○於警訊中所述情節相符，並有前述被害人甲○○證述及簽具之贓物認領保管單在卷可佐，此部分事實
      亦堪認定。
（二）證人即被害人甲○○於原審審理時結證稱：本案失竊之竹
      節鋼筋原放置於其工地旁約二公尺處，且規格均屬一致等
      語（參見原審卷第四六頁），且該等竹節鋼筋外表尚屬完
      好，數量高達八百公斤等情，亦有現場照片及贓物認領保
      管單各一紙在卷可稽（參見警卷第十三頁），此部分事實
      應堪認定。又被告乙○○於原審審理時自述係以賣麵為業
      ，每日收入約為三、四千元不等等語（參見原審卷第六一
      頁）。足見被告乙○○並非毫無社會經驗之人。從而，依
      本案被竊之竹節鋼筋擺置之地點、外貌、數量，佐以被告
      乙○○之智識、能力，參以被告丙○○甫於九十三年七月
      二十三日亦因竊取鋼筋經判處有期徒刑二月，緩刑二年確
      定，有臺灣高等法院被告前案記錄表附卷足徵，顯見丙○○對於竊取鋼筋會觸犯刑責，知之甚稔，足見被告丙○○
      、乙○○所辯不知該等竹節鋼筋為他人所有物云云，是否
      與事實相符，實非無疑。
（三）況被告乙○○、戴稱搬取本案竹節鋼筋時間約為上午四時
      ，接近五時許；自承且當時天色僅微亮等語（參見原審卷
      第五０頁、第六０頁），故被告二人搬取竹節鋼筋之時點
      ，亦與常情有違。復以被告丙○○係以拾撿他人棄置物變
      賣為業，而本案竹節鋼筋均屬完整，不似他人棄置物，已
      如前述，此與被告丙○○平日拾撿之物，顯有不同，以被
      告乙○○本為丙○○數十年友人，對其熟稔程度，衡諸常
      情，被告乙○○應會發覺其中有異。綜上所述，依照本案
      竹節鋼筋所擺設之位置，及其外觀、數量等情狀綜合以觀
      ，被告乙○○當無不知前開竹節鋼筋為他人所有之物，復
      參以其與被告丙○○搬運前開鋼筋之時間與常情相違，亦
      與被告丙○○通常拾撿物品之類別有異等情，堪認被告乙○○於搬運本案竹節鋼筋之際，確知該等竹節鋼筋屬他人
      之物，其與被告丙○○間，當有共同竊盜之犯意聯絡。
（四）綜上，足見被告二人辯稱不知前開竹節鋼筋為他人之物，
      並無竊盜之意云云，尚無可採。從而，被告丙○○、乙○○共同竊盜犯行已臻明確，堪已認定。
二、核被告丙○○、乙○○二人所為均係犯刑法第三百二十條第
    一項之竊盜罪。被告二人間，具有犯意聯絡及行為分擔，俱
    為共同正犯。
三、原判決以被告罪證明確，因予論罪科刑，固非無見。惟查：
    刑事審判之量刑，在於實現刑罰權之分配正義，故法院對有
    罪被告科刑，應符合罪刑相當原則，使罰當其罪，以契合人
    民法律感情，此所以刑法第五十七條明定科刑時應審酌一切
    情狀，尤應注意該條所列各款事項，以為科刑輕重之標準。
    故而，刑事被告量刑，為求個案裁判之妥當性，法官裁量權
    行使，尚非得以任意或自由為之，仍應受一般法律原則之拘
    束，即必須符合所適用法律授權之目的，並受法律秩序之理
    念、法律感情及慣例等所規範，倘有故意失出，尤其是違反
    比例原則、平等原則時，自係濫用裁量權而為違法（最高法
    院八十六年台上字第七六五五號判決參照）。本件被告丙○○甫於九十三年七月二十三日亦因竊取鋼筋經判處有期徒刑
    二月，緩刑二年確定，竟於判決後不到半年即再竊取鋼筋，
    顯見輕微處罰對其已無警惕作用，原判決量處拘役三十日，
    以罪刑比例原則而言，自嫌過輕，即非有當；而被告乙○○
    亦曾因酒醉駕車，遭判處拘役四十五日在案，原審對於被告
    共同竊取本件鋼筋，竟僅諭知拘役二十日，並宣告緩刑二年
    ，科刑顯然失衡。檢察官上訴意旨，指摘原判決量刑過輕，
    為有理由，自應由本院將原判決撤銷改判。爰審酌被告丙○○、乙○○二人均有犯罪前科，且被告丙○○前曾同樣行竊
    鋼筋甫被判刑，再參以竊盜之手段、被告丙○○竊盜鋼筋欲
    以重建棲生工寮之動機、所得約新台幣一萬二千元（參見被
    害人甲○○於警訊中所述）及犯後之態度等一切情狀，分別
    量處如主文第二項所示之刑，並均諭知易科罰金之折算標準
    ，以資懲儆。
據上論結，應依刑事訴訟法第369條第1項前段、第364條、第299
條第1項前段，刑法第28條、第320條第1項、第41條第1項前段，
罰金罰鍰提高標準條例第1條前段、第2條判決如主文。
本案經檢察官張佩珍到庭執行職務。
中　　華　　民　　國　　94　　年　　6　　 月　　10　　日
                  刑事第六庭  審判長法　官  蔡崇義
                                    法　官  侯明正
                                    法　官  吳永宋
以上正本證明與原本無異。
不得上訴。
　　　　　　　　　　　　　　　　　  書記官  陳明芬
中　　華　　民　　國　　94　　年　　6　　 月　　10　　日
附錄法條：
中華民國刑法第320條第1項：
意圖為自己或第三人不法之所有，而竊取他人之動產者，為竊盜
罪，處五年以下有期徒刑、拘役或五百元以下罰金。
